臺灣嘉義地方法院民事判決
109年度訴字第884號
原      告  吳俊叡  


訴訟代理人  林輝明律師
被      告  紀詠程  
            紀佩瑩  
共      同
訴訟代理人  林德昇律師
上列當事人間給付違約金事件，在民國110年6月21日言詞辯論終
結，本院判決如下：
    主      文
原告之訴及假執行的聲請都駁回。
訴訟費用由原告負擔。
    事實及理由
一、原告主張和聲明：         
  ㈠兩造和訴外人紀采潓原來都是宏益電子企業有限公司（下稱
    宏益公司）的股東，都借名登記在紀采潓名下，在民國108
    年2月27日就宏益公司、宏益公司斗六店的讓渡、出資轉讓
    ，以及原告（原名：吳呈柚）和紀采潓的離婚協議書的履行
    達成協議，並簽立協議書（下稱本件協議書）。就協議書約
    定的條件，兩造已經全部履行完畢，原告取得宏益公司全部
    股權，把營業地址變更登記為嘉義市○○路000○0號，並把宏
    益公司更名為「亞呈電子高科技有限公司」（下稱亞呈公司
    ），所經營事業項目仍然維持是電子材料零售業、電子材料
    批發業、電器批發業、五金批發業等。而且兩造為確保各自
    原有客戶的來源，在本件協議書第9條及第10條約定，原告
    以嘉義市為營業範圍，被告以雲林縣營業範圍，以嘉義店區
    、斗六店區分客戶群，不在各自營業地點設立分店、投資相
    同事業及競業行為，而且不可以有妨害彼此營運的行為。在
    本件協議書第7條約定，兩造在簽立本件協議書後，原告必
    須把原本斗六店的客戶大德商工及雲林科技大學相關的款項
    匯回給被告；第8條後段約定，原告同意被告完整的轉移斗
    六店電腦POS資料庫（包含了當時斗六店所有客戶資料以及
    營運資料）。
  ㈡被告有違反本件協議書第9條、第10條約定的競業行為和妨害
    原告公司營運的行為：
　⒈本件協議書第9條約定的目的是希望兩造不要同一區域內競爭
    ，約定禁止的行為包括不設立分店、不投資相同事業和不為
    任何競業行為，也就是被告不可以在嘉義市有任何營業、買
    賣、獲利等競業行為。因此被告縱使沒有在嘉義市設有營業
    登記、營業地的實體店面，也不可以在嘉義市從事相同產業
    的商品銷售行為。
　⒉不料，被告把宏益公司斗六店更名為「詠豐電子企業有限公
    司」（下稱詠豐公司）後，開始利用原有的宏益公司客戶資
    料，聯絡嘉義地區客戶，願意以比原先宏益公司更便宜的價
    格出售產品，直接搶奪原告的嘉義地區客戶：
　⑴原告長期配合的客戶「暢翊企業公司」（公司地址設在嘉義
    市○區○○○0000號1樓，下稱暢翊公司），從109年10月起，暢
    翊公司法定代理人丙○○先是暗示原告略以：有其他廠商賣得
    很便宜等語。在原告不願意削價競爭下，丙○○坦承是被告戊○○開設的詠豐公司在和原告競爭，原告為了挽留老客戶，不
    得已用比被告便宜的價格出售商品。
　⑵原告長期配合的客戶「國慧企業公司」（公司地址設在嘉義
    市○區○○街000巷0弄00號1樓，下稱國慧公司）法定代理人甲○○也因為被告主動削價和原告競爭，而坦承有向被告叫貨。
　⑶證人丙○○、甲○○都已經證述在簽立本件協議書後與被告有交
    易行為，被告也知道他們都是原告原本的客戶，不管交易的
    地點為何，只要有交易行為，被告的交易行為就是妨礙原告
    公司營運的行為。
　⑷綜上，被告有違反本件協議書第9條約定，在嘉義市的範圍內
    同樣販售電子相關產品的競業行為。被告雖然抗辯是暢翊公
    司和國慧公司主動到雲林縣斗六市的詠豐公司詢價及購買商
    品等語。但是根據暢翊公司及國慧公司所述，他們不是親自
    到雲林向被告戊○○購買商品，而是被告戊○○主動以網路及電
    話報價，積極拉攏客戶，與原告為削價競爭的行為，甚至暢
    翊公司及國慧公司想要的產品，被告戊○○都會刻意報價比原
    告便宜，以搶奪暢翊公司及國慧公司的訂單。被告戊○○削價
    競爭的行為，也違反本件協議書第10條約定，妨害原告公司
    營運的行為。
　⒊被告戊○○在蝦皮購物平台成立「萊特電子商城」賣場，也是
    競業行為：
　⑴被告戊○○在蝦皮購物平台成立和原告獨資設立的萊特電子企
    業社名稱相似的「萊特電子商城」賣場，該賣場的所在地和
    商品出貨地都設立在嘉義市東區，販售的商品為與電子材料
    相關的產品，賣場公司記載：「專賣各類電子商品/3c配件/
    通信設備，歡迎大量採購及同行批發價格皆可詢問」，與亞
    呈公司產品内容相同。詠豐公司是設在雲林縣，又有實體店
    面，依照常理應應該會把網路上賣場的所在地及商品出貨地
    設立在雲林，被告戊○○卻捨棄不為，偏要設立在與原告有利
    益衝突的「嘉義市東區」，搶奪原告商業利益及競業用意甚
    明；而且被告戊○○可選擇其他名稱經營賣場，但是卻刻意用
    和原告先行設立的「萊特電子企業社」相同名稱，顯然是為
    了混淆消費者耳目，藉此大量吸收原告的既有客戶，被告戊○○的行為已經違反本件協議書第10條約定，有嚴重妨害原告
    公司營運的事實。被告抗辯「萊特電子企業社」沒有營運等
    語，但是依照萊特電子企業社的商業變更登記資料、營業稅
    籍證明、繳納證明、營業稅銷售額證明等，萊特電子企業社
    目前仍有營運，被告抗辯萊特電子企業社只是原告社利用來
    開立發票節稅的公司等情，不足以採信。
　⑵被告戊○○成立的「萊特電子商城」賣場的帳號「edge8e」和
    被告戊○○臉書的帳號相同，更和被告戊○○在108年3月6日在
    詠豐公司臉書頁面公告宏益公司斗六店更名為詠豐公司時留
    下的聯絡資料中的LINE的ID帳號「edge8e」相同，可見「ed
    ge8e」是被告戊○○的私人慣用帳號，而且不是普遍常見的英
    文組合，所以被告戊○○確實已經違反本件協議書第9條約定
    ，在嘉義市範圍內設立分店、投資與原告相同事業並為競業
    行為。
　⑶「萊特電子商城」目前約販售有600多件商品，商品種類多為
    各類電子商品、3c配件及通信設備，和亞呈公司產品種類相
    同，而且營業額極佳，從賣場的「運費/稅金或各種差額補
    償專區」的出售下標次數高達7,801次，可以知道被告戊○○
    設立的「萊特電子商城」的業績銷售驚人，經原告整理該賣
    場銷售較佳的商品及金額如起訴狀附表所示，銷售金額粗略
    估計已經高達新臺幣（下同）265,838元，更何況還有用面
    交方式交付現金的商品，可以證明被告戊○○的競業行為已經
    造成原告高額損失。
　⑷被告抗辯萊特電子商城是網路賣場，本質上沒有所謂地域性
    存在等語。但是依據「YAHOO拍賣」及「露天拍賣」的賣場
    網頁，都讓賣家在商品頁面上說明商品所在地，以吸引地區
    性客戶。而蝦皮購物平台的商品頁面是以出貨地來表示商品
    所在地，用意是在告訴消費者商家的所在地點。我國網路拍
    賣平台已經經營多年，對消費者而言，網路銷售平台因為沒
    有店面租金、人事成本等營業壓力，可以壓低商品價格，讓
    消費者取得價格較為優惠的商品，但是因為消費者在網路銷
    售平台購買商品時，仍會考量「運費」、「送達時間」、「
    無法看到實體商品」等因素，而影響消費選擇，因此網路銷
    售賣家多數會提供面交商品服務，用來吸引地區性客戶的購
    買意願（免運費、可以檢查商品），莱特電子商城雖然在嘉
    義市内沒有實體店面，但是出貨地卻設在「嘉義市東區」，
    就好像在嘉義市東區設立一個虛擬商店，明顯公告給消費者
    該賣場的地域資訊，而且該賣場沒有規範「無面交服務」，
    反而是提供嘉義市區面交服務，等同是在嘉義市區的行動商
    家，告訴消費者萊特電子商城是在嘉義市區的商家，消費者
    可以網路優惠價卻享有實體面交購買的服務，當然會吸引大
    量嘉義市區的客戶。例如：亞呈公司因為店面營業成本而把
    某樣電子材料售價100元，此時被告戊○○的萊特電子商城因
    為沒有店面成本，而在網路上提供消費者可在嘉義市新生路
    附近的便利商店内面交同樣的電子材料，售價只有70元，嘉
    義市的消費者就會選擇向被告戊○○購買，而不會再到亞呈公
    司購買，甚至會認為原告店面的商品價格過高。因此被告戊○○把萊特電子商城出貨地設在嘉義市，而不是嘉義縣、雲林
    縣，而且刻意讓消費者可以在嘉義市面交的行為，就是明顯
    的競業行為，故意搶奪原告的客戶群。
　⑸原告為了證明被告確實有在嘉義市為競業行為，請親友在萊
    特電子商城購買商品如下：
　①訴外人蕭義青在109年11月6日至7日間，在萊特電子商城購買
    MTS K頭無線電耳機麥克風透明導管2個，金額396元，指定
    寄送到便利商店的新嘉院門市（嘉義地區）。包裹上的寄件
    人姓名為「紀*程」（就是被告戊○○），而且統一發票上的
    收據專用章是「尚恩企業社，負責人戊○○」。
　②訴外人張瀚中在109年11月14日間，在萊特電子商城購買MTS 
    K頭無線電耳機麥克風耳塞式1個，金額218元。收到萊特電
    子商城寄送的包裹，寄件人是記載「嘉義市○○○路000○0號、
    萊特電子」，附上的統一發票上的發票專用章是「尚恩企業
    社，負責人戊○○」。該包裹書寫的寄件資料筆跡是被告丁○○
    的筆跡，寄件地址是從嘉義市寄出。
　③訴外人賴嘉文在109年11月17日至18日間，在萊特電子商城購
    買七彩變化LED燈15個，金額360元，指定寄送到全家便利商
    店的嘉義憶富門市（嘉義地區）。包裹的寄件店鋪是全家便
    利商店北港店（嘉義市○區○○路0000號）。
　④訴外人田學林分別在109年11月21日至23日間、109年12月4日
    、109年12月14日，各在萊特電子商城購買LED燈配件、網路
    線測試器2個（金額220元）、網路線測試器2個（金額260元
    ），收到萊特電子商城寄送的包裹，寄件人都是記載「雲林
    縣○○市○○路000號、萊特電子」，寄送到嘉義市○區○○路○段0
    00號，前開包裹書寫的寄件資料筆跡都是被告丁○○的筆跡。
　⑤訴外人王先生在109年11月11日間，在萊特電子商城購買MTS 
    K頭無線電耳機麥克風20個，並且和萊特電子商城約定在全
    家便利商店的嘉義興雅門市○○○市○區○○路00號）面交商品。
    萊特電子商城回覆面交人員是「紀先生」（就是被告戊○○）
    。王先生在109年11月18日晚間7點30分到全家便利商店興雅
    門市面交時，是被告戊○○親自到場面交，而且當日被告戊○○
    穿著印有「詠豐電子材料」標誌的制服，有面交商品全程的
    影片可以證明。被告戊○○已經長期在嘉義市區經營商品面交
    ，屬於完全跳脫網路拍賣的狀態，成為嘉義市區行動購物站
    ，更因為可以配合嘉義市區消費者選擇面交地點，提供比實
    體店面更多的服務，自然可以吸引大量消費者購買，消費者
    就像是在嘉義市向詠豐公司購買商品一樣。而且被告戊○○在
    面交時，不只是交付不能拆封如同網購包裝的商品，而是把
    商品放在袋子，打開袋子讓王先生檢査所有商品狀態，王先
    生確認商品數量沒有錯誤、狀態沒有瑕庇後，再交付費用給
    被告戊○○，雙方是一手交錢、一手交貨，這種交易型態已經
    不是網購的特性（買方需先負給付義務），被告戊○○和王先
    生的面交商品行為，已經不是單純網路交易，而是一般買賣
    交易型態，被告戊○○也因為在嘉市面交商品而獲利，已經如
    同嘉義市有營業行為。
　⑥訴外人張佩潔：❶在109年11月18日間，在萊特電子商城購買M
    TS K頭無線電耳機麥克風透明導管，和萊特電子商城約定在
    嘉義市區面交商品，但是事後改為寄送方式，並轉帳商品金
    額到萊特電子商城的帳戶。❷又在109年12月間在萊特電子商
    城購買MTS K頭無線電耳機麥克風透明導管，在109年12月4
    日收到萊特電子商城寄送的包裹，寄件人是記載「雲林縣○○
    市○○路000號、萊特電子」，寄送到嘉義市○區○○路000號，
    該包裹書寫的寄件資料筆跡是被告丁○○的筆跡。
　⑦綜上，被告前開行為顯然是在嘉義行內為競業行為，而且被
    告丁○○確實有和戊○○共同經營萊特電子商城的事實。
　⒋依據詠豐公司的臉書頁面，被告戊○○確實和在嘉義市的住商
    不動產嘉義大將店（嘉義市○○路000號）間在嘉義市進行營
    業行為。
　⒌依據前開行為和證據，被告以嘉義市為出貨地而經營的萊特
    電子商城，刻意選用與原告設立的「萊特電子企業社」相同
    的名稱，妨害原告公司營運，並且持續在嘉義市内進行販售
    商品、面交商品等競業行為，又利用知道原告公司的客戶資
    料，主動以削價競爭方式搶奪原告在嘉義市長期合作的客戶
    ，已經違反本件協議書第9條、第10條約定，原告自得依據
    本件協議書第17條約定，請求被告各自賠償200萬元懲罰性
    違約金。
  ㈢聲明：被告戊○○、丁○○應該各給付原告200萬元，以及都從起
    訴狀繕本送達被告的次日起至清償日止，按照年息百分之5
    計算的利息；請准供擔保宣告假執行。　　　　　　
二、被告答辯和聲明：
　㈠被告沒有違反本件協議書第9條、第10條約定的行為：
  ⒈被告戊○○分別向暢翊公司和國慧公司報價與出售商品的行為
    ，沒有違反本件協議書第9條約定；被告丁○○沒有參與前開
    被告戊○○的行為，沒有違反本件協議書第9條約定：
　⑴本件協議書第1條雖然約定區分嘉義店及斗六店的經營主體，
    但是第9條的約定是以 「不在雲林縣（嘉義市）設立分店、
    投資相同事業」作為例示，以「為任何競業行為」作為補充
    概括規定。可以知道該競業禁止條款的目的，應該是避免任
    其中一方前往他方店址所在地設立店面營運、招攬廣告等瓜
    分當地市場的行為，是為了避免兩造營業地區的重疊，而不
    是確保兩造保有各自原有的客戶。況客戶究竟要向哪間店購
    買，是客戶自主的選擇，賣方是沒有辦法限制的。
　⑵如果本件協議書第9條約定的「任何競業行為」，包含兩造不
    得在對造所在地有任何營業、買賣、獲利等行為，則依照被
    告提出的亞呈公司銷貨單及臉書公告內容，原告怎麼可能甘
    冒遭被告請求200萬元懲罰性違約金的風險，而為區區158元
    在雲林縣内為營利行為。因此本件協議書第9條所約定的「
    任何競業行為」，只是「不在雲林縣（嘉義市)設立分店、
    投資相同事業」例示的補充概括規定。
　⑶本件協議書第9條約定的內容並沒有包括「不得與雲林縣（嘉
    義市）之消費者為交易行為」。因此本件協議書第9條的約
    定不包含該地區消費者主動跨縣市到他造店址所在地購買商
    品的情況。如果包含這種情形，則將產生兩造在出售商品前
    ，都必須先詢問消費者（包含公司行號）的住居所或營業所
    等資料後，才可以決定是否出售商品的不合理情況。況且原
    告在110年1月8日也有出售電子材料給在雲林縣的客戶，甚
    至在所經營公司的臉書網頁上，公開貼文招攬雲林地區的生
    意，原告前述行為豈不是也違反本件協議書第9條的競業禁
    止約定？足以認定任何一方店址所在地的消費者主動跨縣市
    到他方店址所在地購買商品的情況，應該不是本件協議書第
    9條約定禁止的範圍。
　⑷本件協議書第7條的約定是把貨款或溢收的貨款為切割，區分
    貨款的債權主體；POS資料庫內容是當時宏益公司全部的客
    戶資料（包含嘉義店及斗六店），當時只是約定把斗六店原
    有客戶群明確交給斗六店，把嘉義店劃分給嘉義店，是基於
    平等的立場，而不是限制嘉義市的客戶不能向雲林（斗六）
    店購，雲林的不能向嘉義店購買。客戶的購買意願及選擇都
    是客戶自主，賣方不能加以拘束。
　⑸被告沒有主動向暢翊公司和國慧公司為招攬廣告等行為，原
    告沒有提出證據來證明以實其說，原告主張不可以採信。而
    且暢翊公司和國慧公司在本件協議書簽立之前就常常到詠豐
    公司（更名前的宏益公司斗六店）購買商品，這兩家公司本
    來就是宏益公司斗六店的客戶，依據本件協議書第1條約定
    被告戊○○取得宏益公司斗六店的所有權及經營權，當然包含
    原有的客戶，被告戊○○接受暢翊公司的詢價，以及把商品出
    售給國慧公司，並沒有違反本件協議書第9條約定。
　⑹暢翊公司和國慧公司分別主動到詠豐公司詢價和購買商品，
　  被告戊○○才分別向暢翊公司和國慧公司報價和出售商品，並
    沒有到嘉義市設立分店、投資相同事業或為任何競業行為，
    沒有違反本件協議書第9條約定的情事。
  ⑺依照原告提出的line對話內容截圖（原證4），根本沒有辦法
    證明是被告戊○○主動向暢翊公司報價及削價競爭的結論，反
    而可以證明原告有削價競爭的行為。
  ⒉被告戊○○在蝦皮網路拍賣平台上設立「萊特電子商城」販售
    電子材料商品的行為沒有違反本件協議書第9條、第10條約
    定；被告丁○○沒有參與前開被告戊○○的行為，也沒有違反本
    件協議書第9條、第10條約定：
　⑴被告戊○○是在105年5月23日在蝦皮網路拍賣平台上設立「萊
    特電子商城」，原告是在105年11月30日才設立「萊特電子
    企業社」，可見實際上是原告故意成立和「萊特電子商城」
    名稱相近的「萊特電子企業社」，而有違反協議書第10條不
    得妨害對方公司營運的約定。不料，原告的主張和事實不符
    ，不可以採信。
　⑵「萊特電子企業社」並沒有實際營運，原告雖然提出營業稅
    查定課徵銷售額證明。但是依據該證明書的記載，在107年
    度到109年度的銷售金額幾乎一樣，可見萊特電子企業社確
    實是原告設立用來開立發票節稅的公司，實際上並沒有營運
    。則「萊特電子商城」究竟有何妨害「萊特電子企業社」營
    運的行為，原告也沒有舉證證明，原告的主張，不足以採信
    。
　⑶本件協議書第9條的約定是禁止被告在嘉義市開設商店為競業
    行為，約定內容並沒有禁止「在網路上交易」。因此本件協
    議書第9條約定禁止的範圍不包含在網路虛擬商城上販售商
    品寄送到他造所在地的情況。而且網路世界本質上沒有所謂
    地域性存在，是眾所皆知的概念，「萊特電子商城」的賣場
    介紹沒有記載有實體店面，因此被告戊○○在「萊特電子商城
    」的網路虛擬賣場販售電子材料商品，不是在嘉義市為競業
    行為的情形。
　⑷如果認為本件協議書第9條約定競業禁止範圍包含「在網路虛
    擬商城上販售商品寄送到他造所在地」的情況，則假設本件
    任何一方在ebay（美國網路拍賣網站）販賣商品，由不是居
    住在嘉義市（或雲林縣）的人訂購商品寄送給居住在嘉義市
    (或雲林縣）的人，就違反前開競業禁止的約定，致使本件
    約定競業禁止的範圍過於廣泛，嚴重阻礙任何一方的交易行
    為，已經逾越競業禁止的目的。
　⑸被告戊○○設立「萊特電子商城」時，詠豐公司還沒有成立，
    宏益公司斗六店也不是被告戊○○所有，被告戊○○把「萊特電
    子商城」的出貨地設在居住地嘉義市，主觀上沒有搶奪原告
    商業利益與競業的意思，客觀上也沒有在嘉義市設立分店、
    投資相同事業等競業禁止行為，並沒有違反本件協議書第9
    條約定。而且嘉義市東區是出貨地，沒有實體店面，也不是
    代表賣家所在地，原告以出貨地推論萊特電子商城有實體店
    面存在等情，不可以採信。
　⑹影響網路拍賣消費者是否購買的因素，大多是價格高低的考
    量，否則消費者只需要在居住地就近購買即可，不需要在網
    路賣場訂購後，又要費時等待運送才能收到商品，由此可見
    ，網路拍賣的競爭重點在於價格，而不是地域性的考量，實
    際上網路拍賣也沒有地域性存在。因此「萊特電子商城」的
    出貨地設在嘉義市東區或消費者取貨地在嘉義市等，和被告
    戊○○是否違反本件協議書第9條約定的競業禁止沒有關係。
    再者，蝦皮網站只能就消費者搜尋的商品分出出貨地位於「
    台灣」或「海外」，沒有辦法進一步細分商品位在台灣的某
    縣市，原告主張在嘉義市區有面交需求的消費者，可以透過
    蝦皮網站以地區搜尋的方式搜尋所需商品等情，顯然和事實
    不符，不可以採信。
　⑺面交服務並不是網路拍賣消費者決定是否向賣家購買商品所
    著重的項目，原告主張賣家提供面交服務可以吸引地區性客
    戶的購買意願等語，現然不是網路購物的實際狀況。而且賣
    場有沒有提供「面交服務」也不是應該要記載的事項，事實
    上絕大多數賣場也都沒有就有無提供面交服務記載，被告戊○○自沒有必要在萊特電子商城特別記載沒有面交服務。
  ⑻原告主張被告戊○○在嘉義面交商品的事實，依據原告提出的
    訊息聯絡內容（原證15），是因為被告剛好回到嘉義要到嘉
    義基督教醫院，才順便在嘉義市面交，不是在嘉義市從事招
    攬廣告的行為；依據另訊息內容（原證18），被告本來就沒
    有要從事面交的交貨行為，原告主張被告本來是要面交，後
    來改為郵寄方式等語，不可以採信。
  ⑼蝦皮網路拍賣平台的付款方式有信用卡或金融卡付款、銀行
    轉帳、街口支付、蝦皮錢包、貨到付款等5種方式，不是只
    有事先付款，也有「一手交錢，一手交貨」的貨到付款方式
    ，原告主張貨到付款方式已經失去網路購物的通常一方需先
    付給付義務的特性，不是單純網路交易，以一般買賣交易等
    語，顯然是誤解網路購物的運作，不可以採信。
  ⑽原告主張萊特電子商城的包裹上的文字是被告丁○○的筆跡，
    被告丁○○也有違反本件協議書第9條約定等語。但是，前開
    包裹上文字並不是被告丁○○的筆跡，原告也沒有舉證證明，
    原告的主張不可以採信。
　⒊依據證人甲○○的證述，他是到雲林縣向被告購買商品，被告
    沒有向證人推銷商品，更沒有和原告削價競爭的情形，應該
    尊重證人是基於他的自由意志選擇向被告購買商品，顯見被
    告沒有違反本件協議書第9條的約定。
　⒋依據證人丙○○的證述，他也是到雲林縣向被告購買商品，被
    告也沒有向證人推銷商品，更沒有和原告削價競爭的情形，
    所以被告沒有違反本件協議書第9條的約定。另外，依據證
    人丙○○的證述可知，原告所提出原證4的LINE對話內容截圖
    中的原告回答，只是原告個人的猜測，不可以作為認定被告
    不利的依據。　
　㈡依據本件協議書第17條約定，違反協議書約定的立協議書人
    應該賠償懲罰性違約金200萬元給立協議書人全體。原告卻
    請求被告2人應各給付200萬元給原告，欠缺法律依據。
　㈢聲明：原告之訴駁回；如果受不利的判決，請准供擔保免為
    假執行。
三、得心證的理由
  ㈠原告主張以下的事實，可以相信是真實：
　⒈兩造在108年2月27日簽訂本件協議書，第1條、第9條、第10
    條及第17條分別約定：「立協議書人同意乙方支付甲方130
    萬元，由乙方取得宏益公司斗六店之所有權及經營權」、「
    甲方同意於讓渡日後不在雲林縣設立分店、投資相同事業或
    為任何競業行為；乙丁戊方同意於讓渡日後不在嘉義市設立
    分店、投資相同事業或為任何競業行為」、「立協議書人承
    諾不得有任何妨害對方公司營運或誹謗對方公司商譽之行為
    」、「立協議書人同意依本協議書履行，若有違反上開條款
    之情事，願意賠償其他立協議書人全體200萬元之懲罰性違
    約金」等事實，有協議書可以證明（本院卷第27至30頁），
    被告也沒有爭執。
　⒉原告取得宏益公司公司所有權及經營權後，把宏益公司更名
    為亞呈公司的事實。
　㈡原告主張被告違反前述第9、10條約定，有和原告競業以及妨
    礙原告營運的行為等事實，不能採信：　
　⒈所謂競業禁止條款，是指事業單位為保護他的商業機密、營
    業利益或維持競爭優勢，而要求特定人與他約定在一定期間
    、區域內不可以從事經營相同或類似的業務而言。基於契約
    自由原則，這種競業禁止約款，如具有必要性，而且所限制
    的範圍沒有逾越合理程度並且沒有過當，當事人就應該受約
    款的拘束。
　⒉兩造在本件協議書約定的是，被告在108年3月10日（讓渡日
    ）後不可以在嘉義市設立分店、投資相同事業或為任何競業
    行為。依照契約文義解釋，兩造間訂立競業禁止條款，是屬
    於特定區域的競業禁止，禁止被告在「嘉義市」這個區域設
    立分店、投資和原告所經營原宏益公司的相同事業或為競業
    行為，而沒有禁止「嘉義市」這個區域的原客戶或者其他非
    原客戶主動和被告為關於禁止競業相同業務的交易。原告雖
    然主張前述競業禁止，是區分嘉義店區及斗六店區原有客戶
    群，被告不得和嘉義店區原有客戶為交易行為等情，並以本
    件協議書第7條及第8條為依據。但是，本件協議書第7條只
    是確認大德商工及雲林科技大學相關的工程款項歸屬被告，
    原告應把該款項匯回給被告；至於第8條後段約定，原告同
    意被告完整的轉移斗六店電腦POS資料庫，縱使認為該資料
    庫確實包含當時斗六店所有客戶資料以及營運資料，也可能
    只是為了讓被告在讓渡後能夠確實掌握斗六店的營運情形而
    已，還不能用以認定兩造已經約定禁止被告和嘉義店原有客
    戶進行原告所經營公司相同業務的行為。原告前述主張，不
    能採信。　　
　⒊被告和國慧公司、暢翊公司間的交易行為，並沒有違反競業
    禁止的約定，也不是妨礙原告營運的行為： 
　⑴被告雖然不否認和國慧公司以及暢翊公司間有銷售電子材料
    的交易行為。但是證人即國慧公司負責人甲○○在本院審理時
    到場具結作證表示：我認識被告，他們賣電子材料，開設詠
    豐電子公司。從被告在斗六開店之後，我就和他們有買賣，
    是不是108年3月10日以後，已經記不清楚了。我需要的電子
    零件時就是向被告他們拿，有時候是我去斗六工作或施工時
    ，就直接到被告店裡拿。被告知道我的公司地址是在嘉義市
    台林街。被告戊○○在斗六開店時，並沒有主動打電話告知我
    他在斗六開店，是我去斗六店拿東西時，他說現在那個店是
    他負責。被告是不是曾經跟我說以後要拿電子材料可以跟他
    拿這點，我沒有印象。因為沒有計算，我不清楚在108年3月
    10日之後平均跟詠豐公司拿了多少金額的材料。我不一定每
    個月都會跟戊○○拿材料，有去斗六工作時去拿，我不曾打電
    話要被告戊○○把貨品拿到或寄到嘉義來，但是有請他送貨到
    斗南。被告戊○○也沒有主動到嘉義找我或是打電話給我推銷
    產品，也沒有跟我說過他賣的價格會比原告的價格便宜等語
    。證人即暢翊公司負責人丙○○到場具結作證表示：暢翊公司
    是設在嘉義市，我是先認識原告，被告是原告前妻的弟弟及
    妹妹，他們當時也是在原告處工作。我後來才知道原告離婚
    之後，原告與被告拆夥，被告在斗六市也是開設電子材料行
    。108年3月10日之後，我有跟詠豐公司拿過材料，因為我在
    斗六的客戶也很多。我是打電話給戊○○問我需要的材料，如
    果有，我就直接去拿，因為我的客戶在斗六，如果還要回嘉
    義拿太遠了。被告沒有主動打電話給我推銷相關產品。戊○○
    盤下斗六店之後，沒有主動跟我說以後叫貨就跟他叫就可以
    。我跟被告拿電子材料時，很少會跟原告或是戊○○的公司詢
    價，因為只是零件，差價大約1、2元，不太有意義，我只是
    覺得方便就好。原證4的LINE對話內容，是我和原告的對話
    內容，我不是跟原告詢價，是向原告叫貨，結果原告交不出
    貨，而且還要漲價，害我被客戶罵。本院卷第41頁對話內容
    的「那家現在賣很便宜的說」，我不記得說的是哪家，這好
    像是去年的事情。本院卷第43頁對話內容的「你說詠豐電子
    賣的很便宜，我就比他更便宜給您」這句話是原告說的。我
    沒有就「安博貳仟」材料向原告及被告為比價。從我知道原
    告與被告拆夥之後到現在，我很少向戊○○叫貨，反而是跟原
    告的爸爸拿貨比較多，因為那時候原告的備貨比較缺，戊○○
    那裡不方便，而我在嘉義，有時候在家裡要做東西，比較方
    便。戊○○有沒有親自送貨給我（嘉義），我不記得了，因為
    兩造曾經一起送貨過來，但是寄送貨品沒有。戊○○沒有跟我
    說過他賣的價格會比原告比較便宜等語（本院卷第295至301
    頁）。證人和兩造都沒有親屬關係，對於本件訴訟的勝敗也
    沒有任何利害關係，而且都已經具結，應該不會甘願冒偽證
    罪責，為偏袒任何一方，而為虛偽的證言，因此，證人的證
    言，應該可以相信。
　⑵依照證人前述證言，雖然可以認定被告所經營的詠豐公司在
    讓渡日後有和證人所經營設在嘉義市的公司就電子材料有交
    易行為，但是，不能認定被告有主動向證人推銷貨品、要求
    證人向被告購買以及削價競爭等行為。至於原告和丙○○的對
    話內雖然有（乙○○）「戊○○一台賣你多少」、「我會比他低
    給你」；（丙○○）「之前好像是2600」、「過去拿一台」；
    （乙○○）「戊○○賣你2600嗎」、「好」、「我＄1800給你」
    （本院卷第51頁），但這只能證明丙○○曾經向被告戊○○購買
    該商品，不能證明是被告戊○○主動向丙○○銷售產品，而且依
    據前述對話顯然是原告主動為削價競爭的行為，而不是被告
    。是則，原告主張被告有違反禁止競業的行為等情，自不能
    採信。
　⑶原告主張詠豐公司和住商嘉義大將加盟店有交易行為等情，
    被告雖然沒有否認，但是辯稱並非被告主動推銷等語。而原
    告並沒有舉證證明是被告主動向該加盟店推銷產品等競業行
    為，則原告主張被告前述行為違反本協議書第9條約定等情
    ，不能採信。
　⑷再者，本件協議書第10條約定不得有妨害他方營運的行為，
    是指積極勸說客戶不要向他方購買、為他方銷售價格比較貴
    的宣傳、在他方銷售處所騷擾或其他讓他方不能或難以營運
    的行為而言。被告和國慧公司等間的交易行為既然不是本件
    競業禁止約定所禁止的範圍，自屬合法的商業競爭，縱使因
    此導致原告經營的事業營運困難，也無從認為被告有妨害原
    告營運的行為。原告主張被告違反本協議書第10條的約定等
    情，也不能採信　
　⒋被告戊○○在蝦皮網路拍賣平台上設立「萊特電子商城」販售
    電子材料商品的行為，沒有違反本件協議書第9條、第10條
    約定：
　⑴依照前述契約文義解釋，只是禁止被告在嘉義市設立店面，
    投資相同事業以及為任何競業行為，並沒有禁止在網路上從
    事相同事業的交易。被告戊○○在蝦皮網站上設立萊特電子商
    城，已難認為是違反本件協議書第9條約定的行為。況且，
    網路交易，匿名性高，賣家往往無從知悉買方究竟居住何處
    ，而且交易行為也可能不是在買家居住地完成（例如：在搭
    乘大眾運輸工具前往其他縣市上班途中，以手機上網完成等
    ），收貨地點也可能不在買家居住地，實在無從界定其地域
    性，萊特電子商城的賣場介紹也沒有記載在嘉義市有實體店
    面，更難認定被告戊○○在萊特電子商城的網路虛擬賣場販售
    電子材料商品，是在嘉義市為競業行為。
　⑵被告戊○○在蝦皮購物網站經營的萊特電子商城雖然記載出貨
    地在嘉義市東區，但是不能認為是競業行為：
　①網路賣家的出貨地點可能只是賣家放置貨品的倉庫，並不表
    示該賣家設在嘉義市東區。而且，現今社會網路購物盛行，
    消費者是不是要在某網路商家購買物品，考量因素很多（例
    如：價格、品質、商譽、品牌等）；又賣家交付貨物的方式
    也相當多元（例如：宅配到家、超商取貨以及面交等等），
    因此，賣家的出貨地點是在哪裡，對消費者買到的商品或服
    務並沒有差異，出貨地點的位置並不是消費者決定購物的主
    要衡量因素，自無從單以被告戊○○把出貨地點記載為嘉義市
    東區，就認定被告戊○○有違反本協議書第9條約定的行為。
　②又網路買賣的貨物寄送方式多元（例如：委託中華郵政、宅
    配通等物流業者，或者請超商代為寄送等等）。再者，設在
    網路拍賣平台的賣家的商城規模通常較小，營運的嚴謹度不
    如「東森」、「momo」或者「雅虎奇摩購物中心」等購物網
    ，網路賣家只要能按時把貨物寄送到買家指定的地點就好，
    至於寄送貨品所記載的地址或者實際寄送的位置，是不是賣
    家所在或網頁上記載的出貨地點，根本不重要，而且該地址
    也都不表示是賣家的所在或者實際出貨的地點。這從原告提
    出萊特電子商城寄送貨品的地址，有「嘉義市○○○路000○0號
    （被告居住所在住址）」、「全家便利商店北港店（嘉義市
    ○區○○路0000號）」、「雲林縣○○市○○路000號」等等，並不
    是記載同一地址或者從同一個地址寄送等情，可知該商城出
    貨時包裹記載的地址只是隨意記載，實際出貨地也不一定真
    的在嘉義市東區。原告以被告戊○○把出貨地點記載為嘉義市
    東區，主張被告戊○○有違反本協議書第9條約定的行為，為
    不可採。
　③再者，原告主張訴外人張佩潔在109年11月18日在萊特電子商
    城購買MTS K頭無線電耳機麥克風透明導管，約定在嘉義市
    區面交，事後改為寄送方式等情，已經被告否認，原告提出
    提出的對話訊息（本院卷第171至173頁），並沒有先約定面
    交，再改為寄送的記載，原告也沒有再舉證證明，自不能採
    信。此外，原告主張訴外人王先生在109年11月11日在商城
    購買貨品約定在全家便利商店的嘉義興雅門市○○○市○區○○路
    00號）面交的事實，被告雖然沒有否認。但是，萊特電子商
    城的網頁上並沒有記載有面交貨品服務，而且由原告提出對
    話訊息略以：「（王）我看您在嘉義市東區，可以直接面交
    嗎？」、「（戊○○）下星期四可以，剛好會回嘉義」、「（
    王）晚上方便嗎？」、「（戊○○）我們是剛好下星期四早上
    要去嘉基，晚上就離開嘉義了」、「（王）可是我都晚上才
    有空」、「（戊○○）那不好意思，可能就要用寄的了」、「
    （王）請問您禮拜四幾點有空？」、「（戊○○）中午10-11
    點」、「(戊○○）不好意思，如果約星期三晚上呢？因為星
    期四早上人在嘉基，原本以為是約嘉基」、「（王）星期三
    晚上7點可以嗎？」、「（戊○○）好」（本院卷第158至162
    頁）等情，可以認定萊特電子商城確實沒有面交服務，被告
    戊○○答應這次面交是因為他剛好有事回到嘉義，才順便配合
    客戶的要求面交，自不能因此認定被告戊○○有在嘉義市從事
    競業的行為。
　⑶依據原告提出2020年12月8日蝦皮購物網頁資料記載，該賣家
    加入時間是在5年前（本院卷第79至130頁），足以認定被告
    戊○○在設立「萊特電子商城」是在兩造簽訂本件協議書之前
    約3、4年，在這時候，兩造還沒有拆夥，原告也還沒有取得
    原宏益公司的所有權及經營權，更不能認定被告設立該商城
    的行為是和原告競業或妨害原告營運的行為。況且，被告辯
    稱「萊特電子企業社」沒有實際營運的事實，原告雖然提出
    營業稅查定課徵銷售額證明（本院卷第323至327頁）來證明
    該企業社有營運。然而，前述銷售額是稅捐主管機關依法查
    定，並不能證明該企業社實際上真的有營運，原告也沒有提
    出其他證據（例如：出貨單、進貨單等）為證明，自不能採
    信。況且，兩造是約定被告不可以在「嘉義市」和原告所經
    營的原宏益公司為競業行為。而「萊特電子企業社」是設在
    嘉義縣○○鄉○○村○○000000號一樓的獨資商號，有經濟部商工
    登記公示資料查詢服務商業登記基本資料可以證明（本院卷
    第63頁），足以認定該企業社不是原宏益公司的分店，又不
    是設立在嘉義市，則被告設立「萊特電子商城」縱使和「萊
    特電子企業社」有競業行為，或者對該企業社的營運有所影
    響，也無從認定被告有為和原告經營的亞呈公司競業或妨礙
    該公司營運的行為。
  ㈢依照以上論斷，原告主張被告違反本件協議書第9、10條約定
    ，有和原告競業及妨害營運的行為等情，不能採信。是則，
    原告依據本件協議書第17條的約定（違約金給付請求），請
    求被告各給付原告200萬元及其遲延利息等，都沒有理由，
    應該駁回。原告之訴既然被駁回，則原告聲請宣告假執行，
    也失去依據，應該一併駁回。
四、訴訟費用負擔的依據：民事訴訟法第78條。
中　　華　　民　　國　　110 　年　　7 　　月　　5 　　日
                  民事第三庭法　官　林望民   
以上正本係照原本作成
如對本判決上訴須於判決送達後20日內向本院提出上訴狀 
如委任律師提起上訴者，應一併繳納上訴審裁判費。 
中　　華　　民　　國　　110 　年　　7 　　月　　5 　　日
                            書記官　王立梅